臺灣高等法院民事裁定　　　　　　　　　95年度抗字第1582號
抗　告　人　乙○○
　　　　　　甲○○
上列抗告人與相對人華南商業銀行股份有限公司間訴訟救助事件
，對於中華民國95年10月5日台灣板橋地方法院95年度救字第97
號裁定，提起抗告，本院裁定如下：
    主      文
抗告駁回。
抗告訴訟費用由抗告人負擔。
    理      由
一、抗告人於原法院聲請意旨略以：伊等因房屋遭拍賣，生活困
    難，又無工作，實無力支出訴訟費用，聲請准予訴訟救助云
    云。
二、原法院裁定意旨略以：抗告人未提出能即時調查之證據，以
    釋明其無資力支出訴訟費之主張為真實，本件聲請無從准許
    等語。
三、抗告意旨略以：伊等於原法院聲請訴訟救助時，業已陳明因
    房屋遭拍賣，生活困難，又無工作，無力支出訴訟費用等情
    ，惟因伊等未具有法律之專業，原法院復未予以闡明，使伊
    等有補提相關文件資料之機會，亦未向各該主管機關調取伊
    等之財產資料，逕予駁回伊等之聲請，顯屬速斷。又伊等請
    求訴訟救助之案件為分配表異議之訴，主張原法院民事執行
    處95年6月2日板院輔94執洪字第7889號函文所定之分配表，
    其上有關債權人等可分配數額之記載顯有錯誤，非顯無勝訴
    之望，且伊等已向法律扶助基金會請求扶助，經法律扶助基
    金會台北分會准予扶助，依據法律扶助法第62條規定及最高
    法院民國（下同）94年度台抗字第136號裁定意旨，法院即
    應准予訴訟救助之聲請，求予廢棄原裁定云云。
四、按當事人無資力支出訴訟費用者，法院應依聲請，以裁定准
    予訴訟救助；但顯無勝訴之望者，不在此限，民事訴訟法第
    107條第1項定有明文。此項請求救助之事由，依同法第109
    條第2項、第284條之規定，應提出能即時調查之證據以釋明
    之。所謂無資力係指窘於生活，且缺乏經濟信用者而言（最
    高法院43年台抗字第152號判例意旨參照）。又法院調查聲
    請人是否無資力支出訴訟費用，專就聲請人提出之證據為之
    ，如聲請人並未提出證據，即應將其聲請駁回，無依職權調
    查或定期命補正之必要（最高法院88年度台抗字第161號裁
    定意旨參照）。復按經分會准予法律扶助之無資力者，其於
    訴訟程序中，向法院聲請訴訟救助時，應准予訴訟救助；但
    另有不符法律扶助事實之證明者，不在此限，法律扶助法第
    62條亦定有明文。足見法院仍得就當事人資力是否符合無資
    力之法律救助要件進行審查，非絕對受財團法人法律扶助基
    金會審酌之拘束甚明。
五、經查，抗告人等與相對人間分配表異議之訴事件，原法院以
    95年度補字第804號裁定命抗告人等繳納第一審裁判費新台
    幣（下同）6,280元，有上開裁定附卷足稽（本院卷第9頁）
    ，抗告人等於原法院聲請訴訟救助，惟因未提出能即時調查
    之證據以釋明，經原法院駁回其聲請，抗告人雖以前開理由
    ，提起抗告，經查：(一)抗告人主張伊等於原法院聲請訴訟救
    助時，業已陳明無力支出訴訟費用，惟因未具有法律之專業
    ，原法院復未予以闡明，亦未向各該主管機關調取伊等之財
    產資料，逕予駁回伊等之聲請，顯屬速斷云云，惟查原法院
    調查抗告人等是否無資力支出訴訟費用，專就抗告人等提出
    之證據為之，抗告人等既未提出證據，依據前開說明，原法
    院即應將其等之聲請駁回，無依職權調查或定期命補正之必
    要，抗告人等所為上開主張，顯有誤會。(二)抗告人等復主張
    伊等與相對人間分配表異議之訴非顯無勝訴之望，且伊等已
    經法律扶助基金會台北分會准予扶助，依據法律扶助法第62
    條規定及最高法院94年度台抗字第136號裁定意旨，法院即
    應准予訴訟救助之聲請云云，惟查，經本院調閱抗告人等之
    財產總歸戶資料，抗告人乙○○於94年度尚由台北市私立惇
    敘高級工商職業學校（下稱惇敘商職）給付薪資26,400元、
    板橋國泰醫院給付資欣263,100元，薪資所得共計289,500元
    （計算式：26400＋263100），有稅務電子閘門財產所得調
    件明細表附卷可憑（本院卷第25頁），本院遂發函予惇敘商
    職及板橋國泰醫院，詢問抗告人乙○○95年度工作及薪資支
    領情況，板橋國泰醫院函覆：抗告人乙○○仍任職於該院，
    工作性質為管理員，95年度（1月份至11月份）薪資總計為2
    45,700元；惇敘商職則函覆：抗告人乙○○擔任該校紙藝社
    社團老師，依實際授課鐘點支付鐘點費（每1鐘點400元），
    無固定薪資收入，95年度支領鐘點費共計21,600元，有板橋
    國泰醫院函、薪資明細表及惇敘商職函在卷可查（本院卷第
    33頁至第35頁），而原法院命抗告人繳納之金額僅為6, 280
    元，數額非鉅，客觀言之，堪認抗告人等並非無資力，其等
    雖獲法律扶助基金會台北分會准予法律扶助，惟因有上開不
    符法律扶助事實之證明，依據前開說明，其等聲請訴訟救助
    ，即不應准許。綜上，抗告人等上述主張，顯無理由。是原
    法院駁回抗告人等訴訟救助之聲請，於法並無不合。抗告意
    旨指摘原裁定不當，求予廢棄，為無理由，應予駁回。
六、據上論結，本件抗告為無理由，爰裁定如主文。
中　　華　　民　　國　　96　　年　　1 　　月　　16　　日
                    民事第十五庭
                        審判長法　官　黃騰耀
                              法　官　許文章
                              法　官　黃國永
正本係照原本作成。
不得再抗告。
中　　華　　民　　國　　96　　年　　1 　　月　　17　　日
                              書記官葉國乾
